【裁判字號】    94,訴,1457
【裁判日期】    950517
【裁判案由】    違反槍砲彈藥刀械管制條例
【裁判全文】
臺灣臺中地方法院刑事判決              94年度訴字第1457號
公  訴  人  臺灣臺中地方法院檢察署檢察官
被      告  乙○○
選任辯護人  朱元宏律師
            張志隆律師
上列被告因違反槍砲彈藥刀械管制條例等案件，經檢察官提起公
訴（93年度偵字第17961號），本院判決如下：
    主    文
乙○○未經許可，寄藏可發射子彈具有殺傷力之改造手槍，處有
期徒刑壹年肆月，併科罰金新臺幣拾萬元，罰金如易服勞役，以
新臺幣玖佰元（即銀元佰元）折算壹日。扣案之制式子彈顆
，均沒收。又傷害人之身體，處有期徒刑拾月。扣案之改造手槍
壹枝（含彈匣壹個，槍枝管制編號：0000000000號）
，沒收。應執行有期徒刑貳年，併科罰金新臺幣拾萬元，罰金如
易服勞役，以新臺幣玖佰元（即銀元佰元）折算壹日。扣案之
改造手槍壹枝（含彈匣壹個，槍枝管制編號：00000000
00號）、制式子彈顆，均沒收。
    事  實
一、乙○○明知未經主管機關許可，不得寄藏、持有可發射子彈
    具有殺傷力之槍枝，竟於民國九十三年八月九日下午四時許
    ，在臺中市○○區○○路、昌平路口加油站前，受其友人真
    實姓名、年籍不詳，綽號「土匪」成年男子之委託，將該綽
    號「土匪」之成年男子所交付仿BERETTA廠Ｍ九型半自動手
    槍製造之玩具手槍，換裝土造金屬槍管改造而成，機械性能
    良好，可發射子彈，具有殺傷力之改造手槍一枝（含彈匣一
    個，槍枝管制編號：0000000000號）及具有殺傷
    力之口徑九ＭＭ之制式子彈五顆（其中一顆業經乙○○持上
    開改造手槍對甲○○擊發，僅餘彈頭一個；另一顆於送鑑時
    業經試射擊發），均置於其隨身背包內寄藏保管，並自該時
    、地起，未經許可而寄藏持有之。旋乙○○即騎乘機車搭載
    不知情之友人吳俊龍（其涉違反槍砲彈藥刀械管制條例部分
    ，業經檢察官為不起訴處分確定）沿上開昌平路行駛欲前往
    松竹國小找尋友人談事情，途中行經臺中市○○○路與崇德
    路口時，遭甲○○駕駛之車牌號碼五Ｖ─五二七七號擦撞因
    而人車倒地，乙○○命甲○○下車，甲○○不從乃繼續駕車
    前行。乙○○見狀心生不滿，遂與吳俊龍搭乘計程車在後追
    逐甲○○，嗣追趕至臺中市北屯區○○○路○段一二六號「
    東明釣蝦場」前時，乙○○見甲○○在該處下車，竟另基於
    傷害他人身體之犯意，上前拉扯甲○○，並持上開改造手槍
    朝甲○○背部射擊一槍（計擊發制式子彈一顆，僅餘彈頭一
    個），致甲○○受有左側背部槍彈穿刺傷之傷害，而上開改
    造手槍經擊發該制式子彈後當場爆裂散開，槍枝滑套（未尋
    獲）及槍管均掉落地上，乙○○手持槍身隨即拾起上開槍管
    趁隙逃逸後，另將該改造手槍槍身交給吳俊龍保管（嗣吳俊
    龍因另涉竊盜案件經警緝獲時，為警在伊位於臺中市○○區
    ○○路二段四巷八二號三樓住處扣得該改造手槍槍身）。乙
    ○○於案發後，犯罪未經司法警察機關發覺前，即主動於同
    年九月九日下午一時二十五分攜帶上開改造手槍槍管及制式
    子彈四顆，前往臺中市警察局刑警隊自首寄藏改造手槍、制
    式子彈及傷害甲○○之事實而接受裁判，且將上開改造手槍
    槍管及制式子彈四顆（其中一顆於送鑑時業經試射擊發）繳
    交與警方查扣，始悉上情。
二、案經臺中市警察局第五分局報告臺灣臺中地方法院檢察署檢
    察官偵查起訴。
    理  由
一、上開未經許可寄藏前揭槍、彈之犯罪事實，已據被告乙○○
    迭於警詢、偵查中及本院審理時坦承不諱。而扣案之上開改
    造手槍一枝（含彈匣一個）及制式子彈四顆，經送請內政部
    警政署刑事警察局鑑定結果，認送鑑改造手槍一枝（槍枝管
    制編號：0000000000號），係由仿BERETTA廠Ｍ
    九型半自動手槍製造之玩具手槍，換裝土造金屬槍管而成之
    改造手槍，經檢視，其槍枝送鑑時已毀損，無法供擊發子彈
    使用，依現狀，認不具殺傷力；又送鑑子彈四顆，認均係口
    徑九ＭＭ制式子彈（試射一顆），均具殺傷力，有該局九十
    三年十月二十二日刑鑑字第Ｚ000000000號槍彈鑑
    定書一份附卷可憑。查上開改造手槍送鑑時之現狀，雖因於
    擊發時爆裂散開已損毀，而無法供擊發子彈使用，然認定該
    槍枝是否具有殺傷力之時點，應以被告持有之行為時判斷之
    ，該改造手槍既係換裝土造金屬槍管改造而成，且經被告持
    以朝告訴人甲○○背部擊發制式子彈一顆，致告訴人受有左
    側背部槍彈穿刺傷之傷害，堪認該改造手槍於未爆裂前，可
    供擊發適用子彈，自具有殺傷力甚明。此外，並有上開改造
    手槍一枝（含彈匣一個，槍枝管制編號：00000000
    00號及制式子彈三顆（其中一顆於送鑑時業經試射擊發，
    僅餘彈頭及彈殼各一個）扣案可稽，足認被告此部分自白與
    事實相符。事證明確，被告此部分未經許可寄藏前揭槍、彈
    之犯行，洵堪認定。
二、上開如何持槍傷害告訴人甲○○之犯罪事實，業據被告於本
    院審理時均坦承不諱，核與告訴人甲○○於警詢、偵查中指
    訴遭槍擊受傷等情大致相符，並有中國醫藥大學附設醫院九
    十三年八月二十六日出具中市衛字第三五號診斷證明書一份
    在卷可憑，是被告此部分自白亦與事實相符。事證明確，被
    告此部分普通傷害之犯行，亦堪以認定。
三、按槍砲彈藥刀械管制條例於九十四年一月二十六日修正公布
    ，同年月二十八日生效。修正前該條例第十一條第四項原規
    定：「未經許可，持有、寄藏或意圖販賣而陳列第一項所列
    槍砲者（即同條例第四條第一項第一款所稱其他可發射金屬
    或子彈具有殺傷力之各式槍砲者），處一年以上七年以下有
    期徒刑，併科新臺幣七百萬元以下罰金」；修正後已將原第
    十一條規定刪除，並將同條例第八條第四項修正為：「未經
    許可，持有、寄藏或意圖販賣而陳列第一項所列槍枝者（即
    鋼筆槍、瓦斯槍、麻醉槍、獵槍、空氣槍或同條例第四條第
    一項第一款所定其他可發射金屬或子彈具有殺傷力之各式槍
    砲者），處三年以上十年以下有期徒刑，併科新臺幣七百萬
    元以下罰金」。依現行槍砲彈藥刀械管制條例第八條第四項
    之規定，其法定刑為「三年以上十年以下有期徒刑，併科新
    臺幣七百萬元以下罰金」，而修正前槍砲彈藥刀械管制條例
    第十一條第四項所規定之法定刑為「一年以上七年以下有期
    徒刑，併科新臺幣七百萬元以下罰金」，經比較新、舊條例
    之結果，以修正前槍砲彈藥刀械管制條例第十一條第四項之
    規定有利於被告，依據刑法第二條第一項但書之規定，被告
    未經許可寄藏上開改造手槍之犯行，應適用修正前槍砲彈藥
    刀械管制條例第十一條第四項之規定處罰。核被告所為，係
    犯修正前槍砲彈藥刀械管制條例第十一條第四項之未經許可
    ，寄藏可發射子彈具有殺傷力之改造手槍罪（起訴書誤繕為
    未經許可，持有可發射子彈具有殺傷力之改造手槍罪，業經
    檢察官蒞庭時當庭更正）、現行同條例第十二條第四項之未
    經許可，持有子彈罪（槍砲彈藥刀械管制條例就此規定，於
    修正前後均未變更）及刑法第二百七十七條第一項之普通傷
    害罪。被告以一行為同時寄藏改造槍枝及制式子彈，乃同時
    觸犯上開二罪名，為想像競合犯，應從一重之未經許可，寄
    藏可發射子彈具有殺傷力之改造槍枝罪處斷。又寄藏改造手
    槍、制式子彈，當然包括持有槍、彈行為，為寄藏行為吸收
    ，不另論以持有之罪。至被告雖同時持有制式子彈五顆，所
    侵害者為一個社會法益，仍為單純一罪，不生想像競合之問
    題。又按意圖犯罪而無故持有手槍及子彈，固可認係意圖供
    犯罪而持有，其持有槍、彈與犯特定之罪之間，有方法結果
    之牽連關係，應依刑法第五十五條之規定，應從一重之罪處
    斷。但如持有之初，並無犯特定之罪之意圖，而係於無故持
    有行為繼續中，因某種原因之介入，始持以犯罪，其為犯持
    定之罪而持有之行為，乃原單純持有繼續犯之一部分，不容
    割裂而另論以一意圖供犯罪而持有罪，更不得因其事後持以
    犯罪，而追溯至其原單純持有部分，合併論以一個意圖供犯
    罪之用而持有罪，故其持有手槍與嗣後所犯特定犯罪之間，
    並無牽連關係，自應分論併罰。被告自友人真實姓名、年籍
    不詳，綽號「土匪」成年男子受寄藏放保管前揭改造手槍及
    制式子彈時，尚未遭告訴人胡日駕車擦撞，自非可預料本案
    傷害行為之發生，故被告所為持槍傷害告訴人之犯行，自屬
    另行起意，是被告所犯未經許可，寄藏可發射子彈具有殺傷
    力之改造手槍罪與普通傷害罪二罪間，犯意各別，行為互殊
    ，應予分論併罰。又被告於犯罪未經發覺前，即於同年九月
    九日下午一時二十五分攜帶上開改造手槍槍管及制式子彈四
    顆，前往臺中市警察局刑警隊，主動向警員供出上開未經許
    可，寄藏槍枝、子彈及傷害之犯行，而自首接受裁判，有被
    告同日之警詢筆錄一份附卷可證，惟查上開改造手槍之槍身
    已為警方於同年八月二十四日在吳俊龍前開住處查扣在案，
    被告雖主動將寄藏之上開改造手槍槍管及制式子彈交由警方
    查扣，尚難謂已報繳其所持有之全部槍枝，固與槍砲彈藥刀
    械管制條例第十八條第一項：「被告犯本條例之罪自首，並
    報繳其持有之全部槍砲、彈藥、刀械者，減輕或免除其刑」
    規定不符，惟仍符合刑法第六十二條前段自首減刑之規定，
    其所犯上開未經許可，寄藏可發射子彈具有殺傷力之改造手
    槍罪及普通傷害罪，均應依刑法第六十二條前段規定，減輕
    其刑。爰審酌被告未經許可受寄藏放前揭槍、彈，對社會潛
    在危害非輕，其因遭告訴人駕車擦撞，不思循理性途徑解決
    ，竟圖教訓告訴人而恣意開槍擊發子彈，致告訴人受有前開
    傷害，復未與告訴人達成和解，惟念其犯後已坦承本案全部
    犯行，態度良好等一切情狀，量處如主文所示之刑，並就罰
    金部分諭知易服勞役之折算標準，就有期徒刑部分定應執行
    之刑，以資懲儆。
四、又扣案之制式子彈三顆，均為違禁物，均應依刑法第三十八
    條第一項第一款之規定，併予宣告沒收。至扣案之改造手槍
    一枝（含彈匣壹個，槍枝管制編號：0000000000
    號），因於擊發時爆裂散開而損毀，依現狀，已不具殺傷力
    ，業如前述，該改造手槍已失違禁物之特性，自非屬違禁物
    ，爰不於主文所示未經許可，寄藏可發射子彈具有殺傷力之
    改造手槍罪刑項下宣告沒收；惟該改造手槍一枝，仍係被告
    所有持以傷害甲○○犯罪所用之物，爰依刑法第三十八條第
    一項第二款規定，於主文所示傷害罪刑項下併予宣告沒收；
    至扣案之送鑑驗時業經試射擊發之制式子彈一顆，既均經試
    射擊發，已失違禁物之特性，另扣案之彈頭一顆，亦已失違
    禁物之特性，均非屬違禁物，爰均不併予宣告沒收之，附此
    敘明。
據上論斷，應依刑事訴訟法第二百九十九條第一項前段，修正前
槍砲彈藥刀械管制條例第十一條第四項、槍砲彈藥刀械管制條例
第十二條第四項，刑法第十一條前段、第二百七十七條第一項、
第五十五條、第六十二條前段、第五十一條第五款、第四十二條
第二項、第三十八條第一項第一款，罰金罰鍰提高標準條例第一
條前段、第二條，現行法規所定貨幣單位折算新臺幣條例第二條
，判決如主文。
中    華    民    國    95    年    5    月    17     日
                    臺灣臺中地方法院刑事第11庭
                        審判長法  官  林源森
                              法  官  王世華
                              法  官  丁智慧
上正本證明與原本無異。
如不服本判決，應於送達後10日內向本院提出上訴狀（須附繕本
），上訴於臺灣高等法院臺中分院。
                              書記官  陳淑華
中    華    民    國    95    年    5    月    17     日
附錄本案論罪科刑法條全文：
修正前槍砲彈藥刀械管制條例第11條第4項
未經許可，持有、寄藏或意圖販賣而陳列第1項所列槍砲者，處
1年以上7年以下有期徒刑，併科新臺幣700萬元以下罰金。
現行槍砲彈藥刀械管制條例第12條第4項
未經許可，持有、寄藏或意圖販賣而陳列子彈者，處5年以下有
期徒刑，併科新臺幣300萬元以下罰金。
刑法第277條第1項
傷害人之身體或健康者，處3年以下有期徒刑、拘役或1千元以下
罰金。


司法院資訊處製作；財團法人民間司法改革基金會備份。
